【裁判字號】    95,訴,1896
【裁判日期】    951207
【裁判案由】    殺人未遂
【裁判全文】
臺灣桃園地方法院刑事判決              95年度訴字第1896號
公  訴  人  台灣桃園地方法院檢察署檢察官
被      告  SAIPLIAN .
               （現於臺灣桃園看守所羈押中）
指定辯護人  連世昌律師
被      告  CHIAOWONG.
指定辯護人  徐建宏律師
被      告  JIANGTREE.
                （現於桃園縣政府警察局桃園分局收容中）
被      告  SAKUNWANL.
上二人共同
指定辯護人  本院公設辯護人彭詩雯
            本院公設辯護人楊晴翔
上列被告等因殺人未遂案件，經檢察官提起公訴（95年度偵字第
16739 號），本院判決如下：
    主  文
SAIPLAN THAWISAK共同殺人未遂，處有期徒刑伍年陸月，並應於
刑之執行完畢或赦免後，驅逐出境。
本件CHIAOWONG BUNSRI、JIANGTREE MR.DECHO、SAKUNWANLOP
TAWAN被訴部分，均公訴不受理。
    事  實
一、SAIPLAN THAWISAK於民國95年8 月5 日晚間，前往位於桃園
    縣桃園市○○路之某泰國舞廳與同事玩樂、飲酒，出發前恐
    在舞廳內遭人欺負發生危險，故隨身攜帶不知情友人所交付
    之西瓜刀1 把。嗣於95年8 月6 日凌晨2 時許，因同事JIA-
    NGTREE MR.DECHO 之兄長KAEWSU PHOTSATHON 與LIWYODKHI-
    RI CHATCHAI發生爭執，LIWYODKHIRI CHATCHAI持酒瓶毆打
    KAEWSU PHOTSATHON 頭部後，即倉惶逃離該舞廳，SAIPLAN
    THAWISAK、CHIAOWONG BUNSRI、JIANGTREE MR.DECHO、SAK-
    UNWANLOP TAWAN （後3 人所涉傷害之犯行，另為不受理諭
    知，詳如後述）及另名泰國籍成年男子（年約25、26歲，真
    實年籍姓名均不詳，案發當時身著花色上衣、頭戴白色網帽
    ，以下以「A 男」代之）見狀，為替KAEWSU PHOTSATHON 討
    回公道，遂隨後追趕LIWYODKHIRI CHATCHAI，追至桃園縣桃
    園市○○路3 號錢櫃KTV 前，SAKUNWANLOP TAWAN 自後拉住
    LIWYODKHIRI CHATCHAI衣角將之撲倒在地，CHIAOWONG BUN-
    SRI 、JIANGTREE MR.DECHO及SAIPLAN THAWISAK、「A 男」
    等人隨後陸續趕至，眾人基於共同傷害之犯意聯絡，分別以
    拳頭毆打或以腳踢擊LIWYODKHIRI CHATCHAI之身體，並要求
    其道歉，SAIPLAN THAWISAK見LIWYODKHIRI CHATCHAI未予回
    應，遂拿出隨身攜帶之該把西瓜刀做勢欲砍殺LIWYODKHIRI
    CHATCHAI，CHIAOWONG BUNSRI見狀連忙勸阻，SAIPLAN THA-
    WISAK 方始罷手，眾人一哄而散，獨留LIWYODKHIRI  CHAT-
    CHAI自行往桃園縣桃園市○○路方向離去。豈料SAIPLAN T-
    HAWISAK返回泰國舞廳察看KAEWSU PHOTSATHON 傷勢後，對
    LIWYODKHIRI CHATCHAI不願道歉益生不滿，竟又與「A 男」
    返回錢櫃KTV 前，四處找尋LIWYODKHIRI CHATCHAI蹤影，欲
    再加以教訓，終在桃園縣桃園市○○路與成功路口發現LIW-
    YODKHIRI CHATCHAI行蹤，SAIPLAN THAWISAK與「A男」竟將
    原先傷害犯意提升至殺人故意之犯意聯絡，渠2 人均明知
    SAIPLAN THAWISAK手持之西瓜刀、「A 男」所持不明刀器均
    鋒利無比，且人體頭部、腰背部位多為重要器官所在，持銳
    利刀器朝人體各該要害揮砍可能發生死亡結果，見LIWYODK-
    HIRI CHATCHAI 手無寸鐵，僅能防禦抵擋而屈居劣勢，SAI-
    PLAN THAWISAK 猶執該把西瓜刀猛力朝LIWYODKHIRI CHATC-
    HAI 左手臂猛砍1 刀，繼之由「A 男」持不明刀械再朝LIW-
    YODKHIRI CHATCHAI 頭部、背部接續揮砍5 刀，迨見LIWYO-
    DKHIRI CHATCHAI 已不支倒地，SAIPLAN THAWISAK猶揮刀朝
    LIWYODKHIRI CHATCHAI左腰部猛力揮砍1 刀，造成LIWYODK-
    HIRI CHATCHAI 受有頭皮前額3 公分撕裂傷、頭皮4 公分撕
    裂傷、左上背9 公分撕裂傷（深及肌肉）、左腰15公分深部
    撕裂傷（深至肌肉2 公分）、左手5 公分撕裂傷、左上臂6
    公分撕裂傷併肌肉（三頭肌）斷裂、前臂8 公分撕裂傷之傷
    害，後SAIPLAN THAWISAK及「A 男」見LIWYODKHIRI  CHAT-
    CHAI已不支倒地始停手，一同揚長離去。幸經民眾報警並將
    LIWYODKHIRI CHATCHAI緊急送往醫院急救，LIWYODKHIRI C-
    HATCHAI 方倖免死亡。嗣警方依據民眾提供之線索，於同日
    凌晨2 時30分許，在桃園縣桃園市○○路190 號前查獲SAI-
    PLAN THAWISAK，並自其身上起獲前開西瓜刀1 把，繼之循
    線查知上情。
二、案經桃園縣政府警察局桃園分局報告臺灣桃園地方法院檢察
    署檢察官偵查起訴。
    理  由
壹、證據能力部分：
一、被告SAIPLAN THAWISAK警詢中所為陳述是否具證據能力部分
    ：
    (一)被告SAIPLAN THAWISAK於本院最後審理時抗辯稱：於警詢
      中所為供述，係因警方恫稱有二個台灣人可以作證說有砍
      人，叫其承認，如果承認就可以減輕罪刑，其就承認云云
      。
    (二)按刑事訴訟法第156 條第1 項規定「被告之自白，非出於
      強暴、脅迫、利誘、詐欺、疲勞訊問、違法羈押或其他不
      正之方法，且與事實相符者，得為證據」。經查，被告係
      於95年8 月6 日上午8 時53分起至同日10時24分許，在桃
      園縣政府警察局桃園分局武陵派出所製作警詢筆錄，該時
      並有翻譯人員李文華在場，此有警詢筆錄在卷可查（見95
      年度偵字第16739 號偵查卷第9 頁），而依被告SAIPLAN
      THAWISAK於警詢中所述，除自白在桃園市○○路與成功路
      口，有拿西瓜刀砍LIWYODKHIRI CHATCHAI腰部1 刀外，並
      抗辯稱僅砍1 刀在腰際，被害人其他刀傷為身穿花色衣服
      及頭戴帽子的人砍的，在錢櫃KTV 前並未拿刀砍LIWYODK-
      HIRI CHATCHAI ，只有把刀拿出來作勢而已云云，是以被
      告SAIPLAN THAWISAK就警方所詢問之問題，尚能自由思考
      、出於自由意願為陳述，應無非出於任意之情形，況縱製
      作警詢筆錄之員警確有如被告SAIPLAN THAWISAK辯稱之告
      知有二個台灣人可以作證說有砍人、如果承認就可以減輕
      罪刑等語，此亦非屬法律規定之強暴、脅迫、利誘等不正
      詢問情形。因之，被告SAIPLAN THAWISAK所為警詢供述無
      證據能力之抗辯，顯非可採，其警詢中之供述，自得作為
      本案認定之依據。
二、至於被害人LIWYODKHIRI CHATCHAI於警詢中所為陳述部分：
    (一)按被害人係向司法警察機關或偵查機關陳述被害事實、經
      過之人，於我國刑事訴訟法中，並非法定列舉之獨立證據
      方法，若以被害人人所陳親身經歷之被害經過，作為認定
      犯罪事實之依據時，乃居於證人之地位，證據方法為證人
      ，必須踐行有關證人之證據調查程式。惟按被告以外之人
      於司法警察調查中所為之陳述，因該陳述人滯留國外而無
      法傳喚或傳喚不到，該被告以外之人於司法警察調查中所
      為之陳述，經證明具有可信之特別情況，且為證明犯罪事
      實之存否所必要者，得為證據，刑事訴訟法第159 條之1
      、第159 條之3 定有明文。所謂「特別可信性」，係指陳
      述是否出於供述者之真意、有無違法取供情事之信用性而
      言，故應就調查筆錄製作之原因、過程及其功能等加以觀
      察其信用性，據以判斷該傳聞證據是否有顯不可信或有特
      別可信之情況，倘可據以認定其任意性暨信用性俱無疑慮
      者，即可例外賦予「證據能力」，俾其成為法院審判時之
      適格證據資料；換言之，「證據能力」所強調者，實乃其
      作為認定被告犯罪證據之資格，此與其內容究否足以證明
      被告犯罪之「證明力」，尚有層次差別，不容混為一談（
      最高法院88年度台上字第2591號、93年度台上字第2645號
      、94年度台上字第629 號判決意旨參照）。
    (二)經查，被害人LIWYODKHIRI CHATCHAI於警詢之陳述雖屬被
      告以外之人於審判外之陳述，但被害人LIWYODKHIRI CHA-
      TCHAI 為來台工作之泰國籍人士，復於95年10月31日離境
      ，此有被害人LIWYODKHIRI CHATCHAI之外勞居留資料查詢
      - 明細內容顯示畫面、法務部入出境資訊連結作業查詢資
      料各1 紙附卷可稽，從而被害人LIWYODKHIRI CHATCHAI於
      審判中已無法傳喚，參以其於95年8 月6 日案發當日早上
      ，送醫急救後即行製作警詢筆錄，衡情，對所發生之事實
      記憶猶新，再觀諸其於警詢中所述各節，除在桃園市○○
      路與成功路口係遭被告SAIPLAN THAWISAK砍殺1 刀或2 刀
      之部分與被告SAIPLAN THAWISAK所述不同外，其餘在錢櫃
      KTV 前發生事實經過部分，則與被告SAIPLAN THAWISAK、
      CHIAOWONG BUNSRI、JIANGTREE MR.DECHO於警詢中所述大
      致相符，衡以被害人LIWYODKHIRI CHATCHAI於本案發生前
      與被告SAIPLAN THAWISAK、CHIAOWONG BUNSRI、JIANGTR-
      EE MR.DECHO 、SAKUNWANLOP TAWAN 等人均不相識，素無
      怨隙，被害人應無刻意誣攀之虞，況且被告等人毆打被害
      人之過程，復經錢櫃KTV 所架設之監視錄影器攝錄明確（
      此有監視錄影光碟扣案可證），警方亦無以不正當方法向
      被害人取供或要求被害人為虛妄陳述之必要，是由上開警
      詢筆錄製作之原因、過程等客觀情狀綜合觀察，被害人
      LIWYODKHIRI CHATCHAI於警詢中所為陳述，顯無任何不當
      取供或被誤導之情形，應出於其自由意思所為，復佐以被
      告SAIPLAN THAWISAK、CHIAOWONG BUNSRI、JIANGTREE
      MR.DECHO之供述及監視器攝錄之畫面，亦可認其證述具有
      高度之真實性，是以應認具有可信之特別情況，且為證明
      犯罪事實存否所必要，則依刑事訴訟法第159 條之3 第1
      項第3 款之規定，被害人LIWYODKHIRI CHATCHAI前開警詢
      筆錄應屬傳聞之例外，具有證據能力，得以之作為本案之
      證據。
三、證人丙○○、乙○○之警詢筆錄是否具有證據能力部分：
    (一)按刑事訴訟法新制採改良式當事人進行主義，為保障被告
      防禦權及維護直接審理與言詞審理原則，刑事訴訟法第15
      9 條第1 項規定：「被告以外之人於審判外之言詞或書面
      陳述，除法律有規定者外，不得作為證據」，酌採英美法
      之傳聞法則。復於第159 條之1 至第159 條之5 增設例外
      規定，以應實務需要，俾符實體真實發現之訴訟目的。
    (二)經查，證人丙○○、乙○○之警詢筆錄，均為被告以外之
      人於審判外之陳述，屬傳聞證據，而被告之指定辯護人於
      本院行準備程序時已就上開供述之證據能力提出爭執（見
      本院95年9 月27日準備程序筆錄），經審酌該陳述之內容
      ，並考量證人丙○○、乙○○於本院審理時業經傳喚到庭
      具結作證，認上開證人於警詢時之陳述，尚非為證明本件
      犯罪事實之存否所必要者，而與刑事訴訟法第159 條之2
      或第159 條之3 所定情形不相符合，復查無其他得例外取
      得證據能力之法律依據，是依刑事訴訟法第159 條第1 項
      規定，該項證據方法應予排除，惟按證人丙○○、乙○○
      之警詢筆錄雖不得直接作為認定犯罪事實存否之證據，惟
      於詰問過程中，如為與先前所述不一致之陳述時，仍容許
      以之作為彈劾證據，用以爭執其先後不一致陳述之證明力
      （最高法院著有94年度台上字第6881號判決參照），併予
      敘明。
貳、有罪即被告SAIPLAN THAWISAK部分：
一、訊據被告SAIPLAN THAWISAK固坦承有在錢櫃KTV 前毆打被害
    人LIWYODKHIRI CHATCHAI，惟矢口否認有何殺人未遂犯行，
    並辯稱：當時是被害人先打伊朋友，伊才追著被害人跑，後
    來被害人自己跌倒在錢櫃KTV 前面，伊有用腳踢他，之後也
    有拿刀出來比畫，作勢要威脅他，但並沒有要殺他的意思，
    嗣在「A 男」之邀約下復與之再去追尋被害人，至某一三岔
    路口遇見後，係「A 男」持刀砍殺被害人，其並未動手云云
    。經查：
    (一)被告SAIPLAN THAWISAK先於95年8 月6 日凌晨2 時許，在
      某泰國舞廳內見被害人LIWYODKHIRI CHATCHAI持酒瓶敲擊
      被告JIANGTREE MR.DECHO之兄KAEWSU PHOTSATHON 頭部後
      即跑離舞廳，被告SAIPLAN THAWISAK即夥同「A 男」、被
      告CHIAOWONG BUNSRI、JIANGTREE MR.DECHO、SAKUNWANLO
      P TAWAN 等人尾隨追趕，至桃園市○○路之錢櫃KTV 前，
      追到被害人，眾人即動手毆打、踢擊被害人LIWYODKHIRI
      CHATCHAI之身體，接著被告SAIPLAN THAWISAK拿出預藏之
      西瓜刀作勢朝被害人頭部揮砍，被告CHIAOWONG BUNSRI出
      面制止，之後其他人方停手，各自離去，嗣後被害人自行
      徒步離去等情，業據被告SAIPLAN THAWISAK於警詢及本院
      審理時均自白不諱，核與共同被告CHIAOWONG BUNSRI、
      JIANGTREE MR.DECHO等人於警詢及本院審理時供述相符，
      復有證人丙○○、乙○○於本院審理時證述明確（見本院
      95年11月14日、23日審理筆錄），且經本院當庭勘驗案發
      時錢櫃KTV 前監視錄影光碟（見本院95年10月11日準備程
      序筆錄），確無被告SAIPLAN THAWISAK持刀砍殺被害人之
      畫面，是被告SAIPLAN THAWISAK辯稱在錢櫃KTV 前僅動手
      毆打，並未持刀揮砍被害人等語，應堪採信。
    (二)又被告SAIPLAN THAWISAK與共同被告CHIAOWONG BUNSRI、
      JIANGTREE MR.DECHO、SAKUNWANLOP TAWAN 於錢櫃KTV 各
      自離去後，被害人LIWYODKHIRI CHATCHAI自行徒步走到桃
      園市○○路與成功路口紅綠燈附近，身著黑色皮衣之被告
      SAIPLAN THAWISAK係第1 個再度追上被害人，並持刀朝被
      害人左手臂揮砍第1 刀，最後1 刀是砍左腰，中間也有揮
      砍到頭部，之後被害人即不醒人事，後經民眾報案並送醫
      急救，被害人因此受有頭皮前額3 公分撕裂傷、頭皮4 公
      分撕裂傷、左上背9 公分撕裂傷（深及肌肉）、左腰15公
      公分深部撕裂傷（深至肌肉2 公分）、左手5 公分撕裂傷
      、左上臂6 公分撕裂傷併肌肉（三頭肌）斷裂、前臂8 公
      分撕裂傷之傷害等情，業據被害人LIWYODKHIRI CHATCHA-
      I 於警詢中指述明確（見95年度偵字第16739 號卷第21頁
      至第23頁），並有財團法人天主教聖保祿修女會醫院出具
      之診斷證明書、95年9 月28日桃聖業字第0950000206號函
      暨所檢附之病歷資料、95年11月15日桃聖業字第09500002
      52號函附卷可證。衡以被害人與被告SAIPLAN THAWISAK於
      本案案發前並不認識，亦無恩怨關係，此為被告SAIPLAN
      THAWISAK所自承（見本院95年9 月27日準備程序筆錄），
      則被害人實無為虛妄陳述、故意誣陷被告SAIPLAN THAWIS-
      AK之必要。況於警方出示被告SAIPLAN THAWISAK（身著黑
      色皮衣）及CHIAOWONG BUNSRI（身著紅色上衣）之相片供
      被害人LIWYODKHIRI CHATCHAI指認，被害人明確指稱「我
      確定是黑色皮衣之男子有拿刀砍我」、「因我逃到中正、
      成功路口時，是他（即黑色皮衣之男子）第一個追到的，
      他追到後，第一刀就砍我左手臂，最後一刀是砍我左腰
      ...」，是被害人係以持刀砍殺之人所為穿著資為憑認，
      且明確指認是被告SAIPLAN THAWISAK拿刀砍，以其曾遭受
      他人近距離持刀揮砍之情形，被害人就持刀對之揮砍者所
      著之衣物蓋無誤認之可能，而被告SAIPLAN THAWISAK亦於
      第1次警詢中自承在桃園市○○路與成功路口拿西瓜刀砍
      LIWYODKHIRI CHATCHAI腰部1 刀等語（見95年度偵字第16
      752 號卷第11頁），核與被害人所述下手地點、方式、揮
      砍部位均相符，足認被害人所為指述應屬真實。從而，被
      告SAIPLAN THAWISAK確實有於上開時、地持刀朝被害人左
      手臂、左腰際各揮砍1 刀之行為，至於被害人身上其他5
      處刀傷，則係「A 男」所為等情，甚為明確，被告SAIPL-
      AN THAWISAK 於本院審理時辯稱：在某一三岔路口追到被
      害人時，是「A 男」持刀揮砍，其並沒有動手云云，顯係
      諉責之詞，不足採信。
    (三)再按共同實施犯罪行為之人，在合同意思範圍以內，各自
      分擔犯罪行為之一部，相互利用他人之行為，以達其犯罪
      之目的者，即為共同正犯；又共同正犯之意思聯絡，不限
      於事前有所協議，其於行為當時，基於相互之認識，以共
      同犯罪之意思參與者，亦無礙於共同正犯之成立，且其意
      思聯絡表示之方法，並不以明示通謀為必要，即相互間有
      默示之合致，亦無不可。查本案被害人LIWYODKHIRI CHA-
      TCHAI 在桃園市○○路與成功路口，遭被告SAIPLAN THA-
      WISAK 持西瓜刀揮砍被害人左臂1 刀，接著「A 男」持刀
      揮砍5 刀，最後再由被告SAIPLAN THAWISAK朝被害人左腰
      部補砍1 刀等情，已如前述，則依此情節觀之，縱本案實
      際下手持刀揮砍被害人之人非全為被告SAIPLAN THAWISAK
      一人所為，然被告SAIPLAN THAWISAK於「A 男」持刀揮砍
      被害人時亦在旁見聞，並未加以阻止，反朝被害人左腰補
      上最後1 刀，益見被告SAIPLAN THAWISAK及「A 男」2 人
      確有共同犯罪之意思，並相互利用他人之行為，以達揮砍
      被害人之目的甚明，是被告SAIPLAN THAWISAK與「A 男」
      就本案確有犯意聯絡、行為分擔，應可認定，則被告SAI-
      PLAN THAWISAK 自應對共同正犯「A 男」所實施之行為負
      其全部責任者。
    (四)另被告SAIPLAN THAWISAK辯稱並無殺人犯意，僅是教訓、
      作勢威脅云云。然按腰背部為人體重要器官聚集之處，而
      頭部則為人體之要害，且極為脆弱，持尖銳刀器如西瓜刀
      朝之揮砍、刺擊，恐將傷及人體而危及生命，此為眾所週
      知之事實，被告SAIPLAN THAWISAK案發時為年滿25歲之成
      年人，在客觀上對此當可得預見，而本案扣案之兇刀，總
      長約39公分，刀身長約27公分，刀柄約12公分，刀寬約4
      公分，刀刃極為尖銳，應屬俗稱之西瓜刀一情，業經本院
      當庭勘驗無訛（見本院95年11月23日審理筆錄），則被告
      SAIPLAN THAWISAK及「A 男」分別持如此銳利之刀器朝被
      害人LIWYODKHIRI CHATCHAI之重要部位即頭部、腰背部猛
      力輪流揮砍之行為，已難認無殺人之犯意。再參以被害人
      LIWYODKHIRI CHATCHAI因遭被告SAIPLAN THAWISAK及「A
      男」聯手輪流持刀揮砍而受有頭皮前額3 公分撕裂傷、頭
      皮4 公分撕裂傷、左上背9 公分撕裂傷（深及肌肉）、左
      腰15公分深部撕裂傷（深至肌肉2 公分）、左手5 公分撕
      裂傷、左上臂6 公分撕裂傷併肌肉（三頭肌）斷裂、前臂
      8 公分撕裂傷之傷害，其中左腰部、左上臂之刀傷深及肌
      肉並造成肌肉斷裂，業如前述，被害人所受傷勢顯然相當
      嚴重，被告SAIPLAN THAWISAK及「A 男」於持刀揮砍被害
      人時用力之猛，亦足徵SAIPLAN THAWISAK及其同夥「A 男
      」於持刀揮砍被害人時，有置被害人LIWYODKHIRI  CHAT-
      CHAI於死地之決心，至為灼然。
    (五)綜上所述，被告SAIPLAN THAWISAK上開所辯，不足採信。
      本件事證已臻明確，被告SAIPLAN THAWISAK殺人未遂犯行
      堪以認定，應依法論科。
二、核被告SAIPLAN THAWISAK所為係犯刑法第271 條第2 項、第
    1 項之殺人未遂罪。被告SAIPLAN THAWISAK與該名「A 男」
    間，具有犯意聯絡及行為分擔，為共同正犯。又被告已著手
    於殺人行為之實施，惟未生死亡之結果，其犯罪尚屬未遂，
    依刑法第25條第2 項規定，按既遂犯之刑度減輕其刑。爰審
    酌被告SAIPLAN THAWISAK僅因其友人即JIANGTREE MR.DECHO
    兄長KAEWSU PHOTSATHON 與被害人LIWYODKHIRI CHATCHAI發
    生爭執且遭被害人持酒瓶毆打，即心生不滿，與其他同事共
    同毆打被害人後，仍餘怒未消，提升犯意為殺人，夥同綽號
    「A 男」共同為本案犯行，危害他人生命身體法益至深且鉅
    ，惡性非輕，犯罪後猶飾詞諉責，否認犯行，未見悔意，參
    以被告SAIPLAN THAWISAK迄今未賠償被害人所受損害或取得
    被害人宥恕，以及公訴人具體求處有期徒刑5 年6 月等一切
    情狀，量處如主文第一項所示之刑。至扣案之西瓜刀及紙刀
    鞘，雖係被告SAIPLAN THAWISAK持以犯本案所用之物，然依
    被告供稱係其友人暫時交由其使用等語（見本院95年11月23
    日審理筆錄），且查無積極證據可資證明該西瓜刀及紙刀鞘
    確係被告SAIPLAN THAWISAK或共犯「A 男」所有之物，爰不
    為沒收之諭知。另所扣之被告SAIPLAN THAWISAK 犯 案時所
    著之球鞋1 雙，雖係被告SAIPLAN THAWISAK所有，然並無證
    據證明係被告SAIPLAN THAWISAK持以犯本件殺人未遂犯行所
    用之物，而與犯罪行為無涉，性質上亦非屬違禁物，爰不予
    宣告沒收，併此敘明。末以，本件被告SAIPLAN THAWISAK為
    泰國籍之外國人，雖係合法來台，卻於在臺期間為本件犯行
    並受有期徒刑以上刑之宣告，顯不宜許之繼續在臺居留，併
    依刑法第95條之規定，諭知被告SAIPLAN THAWISAK應於刑之
    執行完畢或赦免後，予以驅逐出境。
、公訴不受理部分：
一、公訴意旨另以：被告CHIAOWONG BUNSRI、JIANGTREE MR.DEC
    HO、SAKUNWANLOP TAWAN 等人與被告SAIPLIANTHAWISAK、「
    A 男」，於95年8 月6 日凌晨2 時許，在桃園縣桃園市○○
    路3 號錢櫃KTV 前，因KAEWSU  PHOTSHON遭人以酒瓶丟擲，
    與被害人甲○○○○○○○○○ ○○○○○○○○ 發生爭執，竟由被告SAIPL-
    IAN THAWISAK持西瓜刀夥同CHIAOWONG BUNSRI、JIANGTREE
    MR.DECHO、SAKUNWANLOP TAWAN 及「A 男」持另1 把西瓜刀
    ，共同基於殺人之犯意，分別以西瓜刀及拳腳，共同毆打砍
    殺被害人甲○○○○○○○○○ ○○○○○○○○ ，被害人不敵逃離現場，竟
    持前開西瓜刀追至中正路與成功路口，拉住被害人衣服將之
    推倒後，繼續共同持西瓜刀砍殺被害人頭部及腰部等人體重
    要部位，致被害人受有頭部撕裂傷、前額撕裂傷、左腋下撕
    裂傷、左手肘、及左手撕裂傷併肌腱斷裂之傷害，後因被害
    人LIWYODKHIRI CHATCHAI倒地後向路人求救，始罷手逃離現
    場，因認被告CHIAOWONG BUNSRI、JIANGTREE MR.DECHO、
    SAKUNWANLOP TAWAN 等人亦涉犯刑法第271 條第2 項、第1
    項之殺人未遂罪等語。
二、按告訴乃論之罪，未經告訴或告訴經撤回者，應諭知不受理
    之判決，刑事訴訟法第303 條第3 款定有明文。
三、本件公訴人認被告涉有殺人未遂罪嫌，無非係以被告SAIPL-
    AN THAWISAKCHIAOWONG BUNSRI 、JIANGTREE MR.DECHO、S-
    AKUNWANLOP TAWAN之供述、證人丙○○、乙○○於警詢之證
    述以及監視錄影光碟暨翻拍照片、被害人之診斷證明書等為
    其主要論據。訊據被告CHIAOWONG BUNSRI、JIANGTREE  MR.
    DECHO 、SAKUNWANLOP TAWAN 等人對在95年8 月6 日凌晨2
    時許，在桃園市○○路錢櫃KTV 前以腳、拳頭毆打被害人等
    情均坦承不諱，惟堅決否認有何殺人未遂罪行，並均辯稱：
    當時只是要教訓被害人，並無殺人之動機，況且在看到被告
    SAIPLAN THAWISAK拿刀出來時，有阻止他等語。
四、經查：
    (一)本件被告CHIAOWONG BUNSRI、JIANGTREE MR.DECHO、SAK-
      UNWANLOP TAWAN 夥同被告SAIPLAN THAWISAK、「A男」在
      95年8 月6 日凌晨2 時許，在桃園市○○路錢櫃KTV 前，
      分以拳頭毆打、以腳踢擊被害人LIWYODKHIRI CHATCHAI身
      體，迨SAIPLAN THAWISAK拿刀作勢揮砍被害人後，眾人方
      始罷手各自離去，被害人亦自行起身徒步離去等情，此為
      證人丙○○、乙○○於本院審理時證述明確，並經本院當
      庭勘驗案發時錢櫃KTV 前之監視錄影光碟無訛（見本院95
      年10月11日準備程序筆錄），是以在錢櫃KTV 前，被告
      CHIAOWONG BUNSRI、JIANGTREE MR.DECHO、SAKUNWANLOP
      TAWAN 等人確有與SAIPLAN THAWISAK、「A 男」共同徒手
      毆打、腳踢被害人LIWYODKHIRI CHATCHAI身體之行為，固
      屬無疑，然嗣被告等人即自行罷手離去，被害人則猶能起
      身徒步行走至與該地相距頗遠之桃園市○○路與成功路口
      ，亦見斯時在錢櫃KTV 前縱令已有受傷，惟傷勢仍輕而無
      大礙，職是，既於被害人僅受無礙之傷情時，被告等人即
      罷手散去，任由被害人離開，是此可徵在該KTV 前，被告
      等人僅係出於傷害之犯意圍毆被害人，此狀甚明，公訴人
      指於該時、地，被告等人已具殺人犯意云云，容有誤會。
      次查，證人丙○○、乙○○於錢櫃KTV 前目擊被害人遭被
      告等人毆打後自行離去之後，亦離開現場，並未再見其後
      發生之事，也未目擊被害人遭人持刀揮砍等情節，為證人
      丙○○、乙○○於本院審理時證述在卷，而錢櫃KTV 提供
      之監視器錄影光碟，亦未攝錄到被害人於桃園市○○路與
      成功路口遭人砍殺之畫面（見同上準備程序筆錄），因之
      ，證人丙○○、乙○○之證詞以及監視器錄影光碟固得佐
      證被告等人在錢櫃KTV 前毆打被害人之行為，惟尚無從以
      之作為認定被告CHIAOWONG BUNSRI、JIANGTREE MR.DECHO
      、SAKUNWANLOP TAWAN 有參與在桃園市○○路與成功路砍
      殺被害人之論據。
    (二)又被告SAIPLAN THAWISAK、CHIAOWONG BUNSRI、JIANGTR-
      EE MR.DECHO 、SAKUNWANLOP TAWAN 與「A 男」於錢櫃
      KTV 前毆打被害人後即各自離去，後來僅被告SAIPLAN TH-
      AWISAK與「A 男」自行持刀去追被害人，並在桃園市○○
      路與成功路紅綠燈下持刀砍殺被害人等情，業經證人即共
      同被告SAIPLAN THAWISAK於本院審理時具結證稱：錢櫃
      KTV 結束後，大家各自離去，後來那位穿花色衣服和戴帽
      子的人（即「A 男」）約伊追過去，其他被告都沒有跟過
      去，渠追到一個三岔路口，有看到該名穿花色衣服和戴帽
      子的男子拿刀砍被害人等語（見本院95年11月23日審理筆
      錄），而被害人LIWYODKHIRI CHATCHAI於警詢中亦僅證稱
      ：在桃園市○○路之KTV 前只有先被打，後來逃到桃園市
      ○○路與成功路口紅綠燈下就遭砍殺，確定著黑色皮衣之
      男子（即被告SAIPLAN THAWISAK）有拿刀砍其等語（見95
      年度偵字第16739 號第22頁），並未指認被告CHIAOWONG
      BUNSRI、JIANGTREE MR.DECHO、SAKUNWANLOP TAWAN 有何
      參與砍殺之行為，難認被告CHIAOWONG BUNSRI、JIANGTR-
      EE MR.DECHO 、SAKUNWANLOP TAWAN 等人結束錢櫃KTV 前
      毆打被害人之行為後，有再與被告SAIPLAN THAWISAK或「
      A 男」基於殺害被害人之犯意連絡而參與任何行為分擔，
      抑且，亦無證據可證就此舉渠3 人有與SAIPLAN THAWISAK
      、「A 男」具有何謀議存在。
    (三)綜上所述，公訴人所提各項證據，仍不足為被告CHIAOWO-
      NG  BUNSRI、JIANGTREE MR.DECHO、SAKUNWANLOP TAWAN
      等人確犯殺人未遂罪之積極證明，此外，復查無積極證據
      足資認定被告CHIAOWONG BUNSRI、JIANGTREE MR.DECHO、
      SAKUNWANLOP TAWAN 有殺人犯意或行為，被告CHIAOWONG
      BUNSRI、JIANGTREE MR.DECHO、SAKUNWANLOP TAWAN 於錢
      櫃KTV 前所為動手毆打、踢擊被害人之行為，應係基於普
      通傷害之犯意而傷害被害人，核渠等所為應僅係成立刑法
      第277 條第1 項之普通傷害罪。公訴人認被告CHIAOWONG
      BUNSRI、JIANGTREE MR.DECHO、SAKUNWANLOP TAWAN 涉有
      殺人未遂犯行，尚有未洽。又因刑法第277 條第1 項之普
      通傷害罪，依同法第287 條前段規定須告訴乃論，然本件
      被害人LIWYODKHIRI CHATCHAI就被告CHIAOWONG BUNSRI、
      JIANGTREE MR.DECHO、SAKUNWANLOP TAWAN 之傷害犯行並
      未提出告訴，此部分訴追條件顯有欠缺，揆諸前開法條規
      定，應諭知不受理之判決。
肆、據上論斷，應依刑事訴訟法第299 條第1 項前段、第303 條
    第3 款，刑法第28條、第271 條第1 項、第2項、第25條第2
    項、第95條，判決如主文。
本案經檢察官郝中興到庭執行職務。
中    華    民    國    95    年    12    月    7     日
                  台灣桃園地方法院刑事第十一庭
                          審判長法  官  蔡榮澤
                                法  官  蕭世昌
                                法  官  何俏美
以上正本證明與原本無異。
如不服本判決，應於送達後10日內，向本院提出上訴狀。
                                書記官  陳淑瓊
中    華    民    國    95    年    12    月    12    日
附錄本案論罪科刑法條全文
刑法第271 條：
殺人者，處死刑、無期徒刑或10年以上有期徒刑。
前項之未遂犯罰之。
預備犯第一項之罪者，處2 年以下有期徒刑。


司法院資訊處製作；財團法人民間司法改革基金會備份。
